【裁判字號】    90,訴,196
【裁判日期】    901107
【裁判案由】    偽造文書等
【裁判全文】
臺灣士林地方法院刑事判決                            九十年度訴字第一九六號
    公  訴  人  臺灣士林地方法院檢察署檢察官
    被      告  甲○○
右列被告因偽造文書等案件，經檢察官提起公訴（九十年度偵字第一五五三號），本
院判決如左：
    主  文
甲○○連續行使偽造私文書，處有期徒刑陸月，如易科罰金，以參佰元折算壹日。扣
案如附表一編號一至八及編號十所示消費簽帳單商店存根聯上偽造之「乙○○」署押
共九枚，以及未扣案之附表一所示消費簽帳單客戶存根聯上偽造之「乙○○」署押共
十枚，均沒收。
    事  實
一、甲○○與乙○○原係男女朋友關係，甲○○於民國八十九年四月間，因缺錢花用
    及為償還積欠乙○○之債務，亟欲申請信用卡供自己作資金之運用，竟於同年七
    月初，基於意圖為自己不法所有之概括犯意，向乙○○謊稱可以幫忙申請信用卡
    ，經徵得不知情之乙○○同意並填寫好信用卡申請表格後，由甲○○持之向美商
    友邦國際信用卡股份有限公司（以下簡稱友邦公司）偽稱係乙○○欲申請信用卡
    使用而申辦美國ＡＩＧ信用卡，嗣因甲○○知悉友邦公司之美國ＡＩＧ信用卡可
    以辦理信用卡餘額代償，竟於如附表二編號一所示之八十九年七月二十七日，向
    友邦公司以電話聯絡是否核發信用卡，而得知友邦公司已於同日陷於錯誤，誤認
    信用卡係供乙○○自己使用而審查合格核發信用卡，再基於同前之相同犯意，以
    提供乙○○於中國國際商業銀行之信用卡帳單及帳戶資料之欺罔方式，使友邦公
    司再度陷於錯誤，誤認係乙○○要辦理信用卡餘額代償，而代替甲○○為乙○○
    償還七萬元之信用卡帳款，均足以生損害於友邦公司。嗣於同年月二十八日，甲
    ○○收受友邦公司陷於錯誤所寄發之美國ＡＩＧ信用卡（卡號：0000000
    000000000號）後，竟向乙○○謊稱因條件不符，所申辦之信用卡未能
    核發，並同前相同之犯意以及行使偽造文書之概括犯意，未經乙○○之同意，先
    於該信用卡之背面偽造「乙○○」之署押一枚（信用卡已剪卡滅失），並於同年
    八月一日起至九月一日止，連續在附表一所示之時地，行使該信用卡並在信用卡
    消費簽帳單上之顧客簽名欄內偽簽「乙○○」之署押，以表示乙○○確認交易標
    的及金額，及向發卡銀行簽帳消費之意，作為特約商店向發卡銀行請款之用，而
    連續偽造信用卡簽帳單十次，共二十枚（含客戶存根聯及商店存根聯上複寫之署
    押各一枚），並將偽造完成之簽帳單中之商店存根聯交付於特約商店人員，以供
    核對信用卡背面「乙○○」署押而行使之，致使各該特約商店人員誤認係乙○○
    本人之消費而陷於錯誤，並交付如附表一所示金額之物品，因而使發卡銀行於特
    約商店請款時，代為墊付所消費之款項予各特約商店，足生損害於友邦公司與各
    該特約商店確認持卡人身份之正確性及乙○○之利益。甲○○復於附表二編號二
    及三所示之時間，再基於同前之行使偽造私文書之犯意，未經乙○○之同意，在
    大陸接續使用前揭信用卡於自動提款機二次，並輸入友邦公司寄發信用卡時所附
    之密碼後，使該自動付款設備誤認係乙○○本人欲借貸現金人民幣共四千元，折
    合新台幣（下同）一萬五千五百五十四元，亦足生損害於友邦公司及乙○○。嗣
    於同年十月十七日，因友邦公司向乙○○催收積欠之款項，始知上情，並扣得偽
    造「乙○○」署押之信用卡消費簽帳單商店存根聯九紙。
二、案經臺北市政府警察局士林分局報請臺灣士林地方法院檢察署檢察官偵查起訴。
    理  由
一、訊據被告甲○○對於右揭犯行坦承不諱，核與被害人乙○○於警、偵訊、本院訊
    問及審理時指訴之情節相符，並有附表一所示編號一至八及編號十之各次刷卡消
    費簽帳單商店存根聯、傳真查詢國內各類掛號郵件查單、信用卡消費明細月結單
    、信用卡申請書、中國國際商業銀行新臺幣存摺類存款存款憑條及信用卡帳單明
    細在卷可佐，足見被告之自白與事實相符，可以相信，本件事證明確，被告犯行
    洵堪認定。
二、核被告所為，係犯刑法第三百三十九條第一項之詐欺取財罪、第二百十六條、第
    二百十條之行使偽造私文書罪及第三百三十九條之二第一項之以不正方法由自動
    付款設備取得他人之物罪。按在信用卡背面簽名欄簽名，自形式上觀察即足以表
    示簽名者於信用卡有效期間內，有權使用該信用卡之辨識及為消費時比對筆跡以
    確定是否為本人之用，亦即持有該信用卡即可在約定之商店消費，係私文書之一
    種，被告偽造「乙○○」之署押於信用卡之背面，自應構成偽造私文書罪；又被
    告偽造「乙○○」之署押於消費簽帳單上，依習慣為表示領取該帳單之證明，與
    收據之性質相同，依刑法第二百二十條第一項之規定，論以同法第二百十條之偽
    造私文書罪；又被告於信用卡背面及簽帳單上偽造署押之行為為偽造私文書之部
    分行為，均不另論偽造署押罪。又持偽簽「乙○○」之信用卡以及在簽帳單上偽
    簽「乙○○」之署押後，交給櫃臺收銀員，均已達行使階段，其偽造之低度行為
    為行使之高度行為所吸收，應依行使偽造私文書罪處斷。被告先後多次詐欺取財
    及行使偽造私文書等犯行，時間緊接，手法相同，且係犯構成要件相同之罪名，
    顯均係基於概括犯意反覆為之，應分別依連續犯之規定以行使偽造私文書一罪論
    及詐欺取財既遂罪論以一罪，二罪間有方法、目的之牽連關係，應從一重連續行
    使偽造文書罪。公訴人雖未就被告以前揭詐術方式取得信用卡之犯行提起公訴，
    然檢察官就犯罪事實一部起訴者，其效力及於全部，本件被告部分之犯罪事實，
    與前揭論罪科刑之部分，有連續犯之裁判上一罪之關係，已如前述，則本院自應
    就屬於裁判上一罪之部分一併加以裁判，並此敘明。又被告為無提款權人，於附
    表二編號二及三所示之時間，利用已偽簽「乙○○」之信用卡鍵入密碼後，以此
    不正方法，使自動付款設備誤認係有提款權人之真正提款而支付款項，自應構成
    行使偽造私文書罪及以不正方法由自動設備取得他人之物罪，而二罪間亦具有方
    法目的之牽連關係，應從一重行使偽造私文書罪。被告雖先後二次使用信用卡操
    作提款機詐領他人存款，然提領之時間均在同一日，應認為係一行為之數個接續
    動作，仍為一罪。本件公訴人雖未論及此部份之法條，惟起訴事實已論及該事實
    ，復經公訴蒞庭之檢察官當庭表示被告尚涉及該罪名，則本院自亦得併予審理。
    至於公訴蒞庭之檢察官認此部份以不正方法詐領犯行，係時間緊接，所犯罪名相
    同，顯係出於概括之犯意為之，為連續犯，容有誤會，附此敘明。再被告所犯上
    開連續行使偽造私文書、行使偽造私文書二罪間，時間緊接，方法也相同，係犯
    構成要件相同之罪名，顯係基於概括犯意反覆為之，應論以連續犯之行使偽造私
    文書罪罪斷。爰審酌被告之素行、僅因缺錢花用及為償債之故而不思正當方式取
    得財物、竟利用別人之信任而為本件犯行、對被害人友邦公司及乙○○造成之損
    害程度不小、所取得之財物價值及金額，以及犯罪後坦承全部犯行、惟迄未償還
    所欠之全部款項等一切情狀，量處如主文所示之刑。又刑法第四十一條業於九十
    年一月十日公布修正，並於同年一月十二日生效，該條第一項規定：「犯最重本
    刑為五年以下有期徒刑以下之刑之罪，而受六個月以下有期徒刑或拘役之宣告，
    因身體、教育、職業、家庭之關係或其他正當事由，執行顯有困難者，得以一元
    以上三元以下折算一日，易科罰金。但確因不執行所宣告之刑，難收矯正之效，
    或難以維持法秩序者，不在此限」。本件被告犯罪時間在刑法第四十一條修正前
    ，上開法律修正對被告顯然有利，依刑法第二條第一項前段規定，其易科罰金之
    諭知，應依照修正後之刑法第四十一條第一項前段規定辦理。
三、至於扣案如附表一編號一至八及編號十所示消費簽帳單上商店存根聯偽造之「乙
    ○○」署押共九枚，以及未扣案之附表一所示消費簽帳單客戶存根聯上偽造之「
    乙○○」署押共十枚，因無證據證明業已滅失，應依刑法第二百十九條規定宣告
    沒收。另前開乙○○信用卡雖未經扣案，然業經被告於本院調查時陳稱已剪卡滅
    失，而附表一編號九所示消費簽帳單商店存根聯業已遺失，有財團法人聯合信用
    卡處理中心九十年九月六日（九○）聯卡會字第五○七號函可參，則其上之「乙
    ○○」署押，均不再宣告沒收，附此敘明。
四、公訴意旨另以：被告於八十九年七月二十七日代為收受乙○○申請之信用卡後，
    向乙○○謊稱因條件不符，所申辦之信用卡未能核發，而易持有為所有，將乙○
    ○所有之信用卡侵佔入己，因認被告涉犯刑法第三百三十五條第一項之侵占罪嫌
    云云。惟按本件被告甲○○取得上開信用卡係以詐術方式取得，已如前述，並非
    第三百三十五條第一項之侵占罪，從而公訴人認被告此部份涉有侵占罪嫌即有未
    合，且公訴蒞庭之檢察官亦當庭表示此部份應觸犯詐欺取財罪，本院復查無證據
    證明被告確有公訴人所指此部份侵占之犯行，原應諭知無罪判決，惟因公訴人認
    此部分與前開論罪科刑之罪間，有牽連犯之裁判上一罪關係，爰不另為無罪之諭
    知。
據上論斷，應依刑事訴訟法第二百九十九條第一項前段，刑法第五十六條、第二百十
條、第二百十六條、第三百三十九條第一項、第三百三十九條之二第一項、第五十五
條、第二條第一項前段、第四十一條第一項前段、第二百十九條，罰金罰鍰提高標準
條例第一條前段、第二條，判決如主文。
本案經檢察官蘇佩鈺到庭執行職務
中      華      民      國      九十      年      十一      月    七    日
                                  臺灣士林地方法院刑事第一庭
                                      法  官 林政佑
右正本證明與原本無異。
如不服本判決，應於判決送達後十日內，向本院提出上訴狀。
                                      書記官 蘇彥宇
中      華      民      國      九十      年      十一      月    九    日
附錄本案論罪科刑法條全文：
刑法第二百十條
  偽造、變造私文書，足以生損害於公眾或他人者，處五年以下有期徒刑。
刑法第二百十六條
  行使第二百十條至第二百十五條之文書者，依偽造、變造文書或登載不實事項或使
  登載不實事項之規定處斷。
刑法第三百三十九條第一項
  意圖為自己或第三人不法之所有，以詐術使人將本人或第三人之物交付者，處五年
  以下有期徒刑、拘役或科或併科一千元以下罰金。
刑法第三百三十九條之二
  意圖為自己或第三人不法之所有，以不正方法由自動付款設備取得他人之物者，處
  三年以下有期徒刑、拘役或一萬元以下罰金。
  以前項方法得財產上不法之利益或使第三人得之者，亦同。
附表一：
┌───┬──────────┬─────────────┬──────┐
│編號  │日期                │特約商店                  │金額（元）  │
├───┼──────────┼─────────────┼──────┤
│一    │八十九年八月一日    │興億加油站有限公司        │八五○      │
├───┼──────────┼─────────────┼──────┤
│二    │八十九年八月三日    │永貞加油站有限公司        │七○○      │
├───┼──────────┼─────────────┼──────┤
│三    │八十九年八月五日    │高峰股份有限公司土城分公司│三六七      │
├───┼──────────┼─────────────┼──────┤
│四    │八十九年八月六日    │美人魚網路視聽企業有限公司│三五○○    │
├───┼──────────┼─────────────┼──────┤
│五    │八十九年八月九日    │興億加油站有限公司        │八六○      │
├───┼──────────┼─────────────┼──────┤
│六    │八十九年八月十二日  │永貞加油站有限公司        │七○○      │
├───┼──────────┼─────────────┼──────┤
│七    │八十九年八月十五日  │敦敦食舍                  │三七○○    │
├───┼──────────┼─────────────┼──────┤
│八    │八十九年八月二十一日│大全加油站有限公司        │八○○      │
├───┼──────────┼─────────────┼──────┤
│九    │八十九年八月二十四日│鴻安旅行社有限公司        │七五一九    │
├───┼──────────┼─────────────┼──────┤
│十    │八十九年九月一日    │臺灣大哥大股份有限公司    │二三四五    │
└───┴──────────┴─────────────┴──────┘
附表二：
┌───┬──────────┬─────────────┬──────┐
│編號  │日期                │類別                      │金額        │
├───┼──────────┼─────────────┼──────┤
│一    │八十九年七月二十七日│信用卡餘額代償            │七萬        │
├───┼──────────┼─────────────┼──────┤
│二    │八十九年八月二十五日│預借現金                  │七七七七（人│
│      │                    │                          │民幣二千）  │
├───┼──────────┼─────────────┼──────┤
│三    │八十九年八月二十五日│預借現金                  │七七七七（人│
│      │                    │                          │民幣二千）  │
└───┴──────────┴─────────────┴──────┘


司法院資訊處製作；財團法人民間司法改革基金會備份。
